臺灣高等法院刑事判決　　　　　　　　94年度上易字第1130號
上　訴　人
即　被　告　丙○○
上列上訴人因毀損等案件，不服臺灣桃園地方法院93年度易字第
997號，中華民國94年 5月6日第一審判決（起訴案號：臺灣桃園
地方法院檢察署93年度偵字第 12367號），提起上訴，本院判決
如下：
    主  文
原判決撤銷。
丙○○共同連續以加害生命、身體之事，恐嚇他人致生危害於安
全，處有期徒刑陸月，如易科罰金，以佰元折算壹日。
    事  實
一、丙○○與乙○○原係男女朋友，二人於民國（下同）92年 7
    月間與他人發生車禍，因就對方所付之賠償金歸屬問題發生
    爭執，丙○○因而心生不滿，基於恐嚇乙○○之概括犯意，
    先於93年1月下旬某日上午6時許，認為乙○○自行竄改其在
    網路上所使用之帳號、密碼，遂打電話至桃園縣中壢市○○
    路二號乙○○工作之「全家便利商店」內欲找乙○○理論，
    惟因乙○○不在，丙○○乃以兇惡之口氣請乙○○之同事鐘
    淑伶將「叫她不要亂改帳號、密碼，否則叫她小心一點」等
    加害身體之恫嚇言詞轉知乙○○，迨乙○○當日前往全家便
    利商店上班時，鐘淑伶即將上揭丙○○之恐嚇內容轉告乙○○，因而使乙○○心生畏懼，致生危害於安全；嗣於93年 1
    月12日凌晨1時2分零6秒許，丙○○復以其 0000000000號手
    機傳送「你跟對方老爸沒兩樣，通通都該處理，我會記得你
    這樣對我，我會好好的處理這樣對我的人，該死我ㄧ定讓他
    ……」等加害生命、身體恫嚇言詞之簡訊至乙○○00000000
    00號手機內，亦因而使乙○○心生畏懼，致生危害於安全。
    詎丙○○猶不知悔改，復夥同不詳姓名年籍之成年男子，共
    同基於恐嚇乙○○身體安全之犯意聯絡，丙○○並基於概括
    犯意，於93年 2月26日夜間11時50分許，由該成年男子騎乘
    機車搭載丙○○，並均頭戴安全帽，丙○○更戴口罩以遮蔽
    面容並手持裝有油漆之水桶，至乙○○桃園縣中壢市○○街
    四巷15號住處前，由丙○○跳下車朝乙○○住處門口之鐵門
    二扇潑灑油漆，除因而破壞該鐵門外觀外，並因而使乙○○
    畏懼身體受到危害之虞，致生危害於安全，而因乙○○之弟
    陳宇鉉適在該住處前埋伏，經發覺並追出，丙○○與該成年
    男子迅速逃離現場，惟遺留裝油漆之水桶ㄧ個及夾腳拖鞋ㄧ
    雙，而循線查悉上情。
二、案經乙○○訴由臺灣士林地方法院檢察署呈請臺灣高等法院
    檢察署檢察長核轉臺灣桃園地方法院檢察署檢察官偵查起訴
    。
    理  由
一、訊據上訴人即被告丙○○供承有於93年農曆年過後（約93年
    1 月下旬）撥打電話至告訴人乙○○工作之全家便利商店，
    因告訴人乙○○不在，而由告訴人乙○○之同事鐘淑伶接聽
    電話，並委請證人鐘淑伶轉告告訴人乙○○電話內容等事實
    ，雖否認有恐嚇犯意，辯稱：伊打電話至全家便利商店時並
    沒有說要乙○○小心ㄧ點的話云云，惟查，證人即告訴人乙○○於原審法院審理時及本院審理時證稱：93年農曆年過年
    前後，丙○○有打電話到伊工作之便利商店，伊不在，是鐘
    淑伶接的，鐘淑伶說丙○○跟她說有關網路跟密碼的事，並
    要她轉達伊有盜取他的密碼，要伊把密碼改回來，否則要伊
    小心點等語，伊聽到就感到恐懼，並要求公司主管讓伊短時
    間內離職等語（見原審卷第102頁及本院卷94年9月23日審判
    程序筆錄），而證人鐘淑伶於原審法院審理時亦到庭證稱：
    93 年農曆年後某日上午6時許，伊曾接過丙○○的電話說要
    找乙○○，電話內容大概就是叫伊轉告乙○○網路帳號密碼
    不要亂變更，還叫她小心ㄧ點，而且丙○○口氣很兇，乙○○一來上班伊就將內容轉告乙○○，乙○○一聽到就感到非
    常害怕等語（見原審卷第94頁至第96頁），而參酌證人鐘淑
    伶與被告素不相識，僅係代為轉告電話內容，實無羅織上揭
    言詞誣陷被告之必要，且查被告前因搭載告訴人乙○○發生
    車禍，彼等間因而就對方給付之車禍賠償金分配發生爭執，
    若被告僅係要與告訴人乙○○解決彼等間之糾葛，並無恐嚇
    告訴人乙○○之意思，其儘可經由正常管道直接與告訴人乙○○商談，何須要由證人鐘淑伶轉告，茲告訴人乙○○於聽
    聞後並因而不敢繼續上班而辭職，是被告顯有於電話中出言
    恐嚇之詞，客觀上並已足認使告訴人乙○○因而心生畏懼，
    而致生危害於告訴人乙○○之安全，是被告否認就此有恐嚇
    告訴人乙○○犯意，自無足採。
二、訊據被告供承有於上揭時間傳送上揭內容為「你跟對方老爸
    沒兩樣，通通都該處理，我會記得你這樣對我，我會好好的
    處理這樣對我的人，該死我ㄧ定讓他……」等語之簡訊至告
    訴人乙○○0000000000號行動電話內等事實，惟矢口否認有
    恐嚇犯意，辯稱：因為發生車禍後，乙○○懷疑伊去放他家
    車輪胎的氣，她就找她乾哥打電話說要修理伊，伊才會傳簡
    訊給她，並不是要恐嚇她云云，惟查被告於93年 1月12日凌
    晨1時零2分零6秒以其門號 0000000000號之行動電話傳送「
    你跟對方老爸沒兩樣，通通都該處理，我會記得你這樣對我
    ，我會好好的處理這樣對我的人，該死我ㄧ定讓他……」等
    語之簡訊內容至告訴人乙○○0000000000號行動電話中等情
    ，此經原審法院審理中當庭勘驗告訴人乙○○之0000000000
    號行動電話屬實（見原審卷第 106頁），並有顯示上揭內容
    之手機畫面照片在卷可參（見偵查卷第12頁至第17頁），茲
    依該簡訊內容所提及「通通都該處理」、「我會好好的處理
    這樣對我的人」、「該死我ㄧ定讓他……」等言詞，客觀上
    已使一般人聽聞而畏怖其生命、身體遭受危害，具有恫嚇他
    人生命之涵義，自足使人心生畏懼，縱如被告所述係因接獲
    告訴人乙○○之電話說要修理其始傳送上述內容簡訊，亦不
    因之影響該簡訊內容有恐嚇他人致生危害於安全之事實，且
    查告訴人乙○○聽聞後因此害怕人身會遭受攻擊，業經告訴
    人乙○○於原審法院審理證述屬實在卷（見原審卷第 103頁
    ），被告傳送上述帶有恫嚇生命言詞之簡訊予告訴人乙○○
    ，已足使告訴人乙○○心生恐懼，致生危害於安全；至證人
    即被告之姐姐湯翠英雖於原審法院審理時證稱：丙○○有跟
    伊解釋過傳簡訊只是要解釋事情的情況，沒有要傷害他們的
    意思等語（見原審卷第10頁），惟若被告單純僅係要向告訴
    人乙○○解釋事情之情況，何以竟傳送「該死我ㄧ定讓他」
    之恫嚇字眼，且查此事係由被告轉述予證人湯翠英，被告傳
    送簡訊時主觀上之意思證人湯翠英自無從知悉，證人湯翠英
    上揭所述實難執為被告有利之認定，是被告就此所辯並無恐
    嚇告訴人之犯意云云，亦無足採。
三、查告訴人乙○○居住之桃園縣中壢市○○街 4巷15號住處之
    鐵門二扇，有於93年 2月26日夜間11時50分許遭人潑灑油漆
    之事實，此據告訴人乙○○及證人陳宇鉉、丁○○指證述在
    卷，並有告訴人乙○○住處鐵門照片三張在卷（見93年度偵
    字第 19649號卷第10頁至第11頁）及油漆桶一個扣案可證，
    被告雖否認有前往告訴人乙○○住處潑灑油漆之事實，惟告
    訴人乙○○提出之住處前所裝設之監視機拍攝案發時之監視
    錄影帶，經原審法院審理時當庭勘驗錄影帶畫面，其中第三
    段畫面：「第三段時間為93年 1月26日夜間11時50分33秒，
    地點為告訴人乙○○家門口，33秒開始時有兩名不明人士均
    戴安全帽騎乘機車行經告訴人家門口，後座人士頭戴安全帽
    並戴口罩下車手拿油漆桶往告訴人家門口潑灑，潑灑後油漆
    桶掉落地上，告訴人的弟弟從告訴人家門口對面的巷中衝出
    來攔住機車前座之人，見後座人士潑灑油漆後欲轉身攔截潑
    灑油漆之人而與潑灑油漆之人有近距離接觸，惟兩名不明人
    士仍迅速逃逸。」，有勘驗筆錄在卷可考（見原審卷第 119
    頁），告訴人乙○○並當庭指稱：伊從身材、臉型、衣服判
    斷，可以肯定坐在機車後座持油漆潑灑之人就是丙○○等語
    （見原審卷第 119頁），且證人即告訴人乙○○之弟陳宇鉉
    於原審法院審理時亦證稱：因為案發之前已有發生很多次潑
    油漆的事情，所以從93年農曆年大年初二開始就裝了監視器
    ，當天伊並在門外埋伏等候，接近凌晨12點的時候，ㄧ台紅
    色ＪＯＧ的機車停在伊家門口，騎機車之人約十九、二十歲
    ，後座乘客手上提了白色水桶，正要潑油漆時，伊就衝出來
    要抓人，伊要拉騎機車之人沒抓到，要抓後座的人時，後座
    的人碰到伊肩膀，伊有看到那人的臉，就是在庭之丙○○等
    語（見原審卷第97頁至第100頁、第120頁），其所述情節並
    與原審法院勘驗錄影帶畫面相符，而查證人陳宇鉉當時既曾
    與乘坐後座潑灑油漆之人有近距離之接觸，又告訴人乙○○
    與被告又曾為男女朋友關係，而縱該人有頭戴安全帽及口罩
    ，亦得以身形、臉型、眼神等綜合判斷是否為被告，渠等當
    無誤認之可能，足認告訴人乙○○及證人陳宇鉉上揭所述應
    堪採信。至案發後現場所遺留之拖鞋ㄧ雙、油漆桶一個、香
    煙包裝袋ㄧ個及香煙ㄧ支等物，經送請內政部警政署刑事警
    察局以氰丙烯酸酯法、寧海德林法、指紋特徵點比對法與被
    告指紋卡鑑定比對，經化驗結果雖未發現有可資比對指紋，
    有內政部警政署刑事警察局93年12月17日刑紋字第09302502
    15號鑑驗書在卷可稽（見原審卷第73頁），惟被告供認該遺
    留案發現場之拖鞋ㄧ雙為其所有，雖辯稱該拖鞋可能是陳宇
    鉉從其住處偷走云云，惟乃被告臆測之詞，並未提出何證據
    足資證明係屬事實，自難採信，茲被告若未於上揭時間前往
    告訴人乙○○上揭住處潑灑油漆，何以其所有之夾腳拖鞋竟
    遺留現場；至被告於原審法院審理中雖另聲請向遊戲橘子數
    位科技股份有限公司調閱其於93年1、2月間之上線紀錄，以
    證明案發當時不可能出現在告訴人乙○○住處，惟經原審法
    院向該公司函詢結果，經該公司函覆稱該電磁紀錄僅保留二
    個月並無法查詢等情，有遊戲橘子數位科技股份有限公司回
    函在卷可稽（見原審卷第64頁），且縱被告於案發當日確有
    上線把玩遊戲橘子數位科技股份有限公司之遊戲，亦非無可
    能暫時離開而前往上揭告訴人乙○○住處潑灑油漆，此部分
    亦無法為被告有利之認定，是被告所辯並無前往告訴人乙○○住處潑灑油漆云云，要非事實，自無足採。而查被告因與
    告訴人乙○○就車禍賠償金問題發生爭執，被告始則以電話
    恐嚇告訴人乙○○，繼而以傳簡訊方式恐嚇告訴人乙○○，
    均為使告訴人乙○○因而心生畏懼，旋復前往告訴人乙○○
    住處潑灑油漆，其目的顯亦基於同前之恐嚇犯意，以使告訴
    人乙○○心生畏懼，此參酌告訴人乙○○因住處前曾遭人潑
    灑油漆，因而裝設監視器，並由其弟陳宇鉉在住處埋伏，是
    被告潑灑油漆之行為除因而破壞告訴人乙○○住處鐵門之外
    觀外，並因而使告訴人乙○○心生畏懼，而致生危害告訴人
    乙○○之安全，是被告所辯並以潑灑油漆無恐嚇告訴人乙○○云云，要屬推諉卸責之詞，諉無足採。
    綜上所述，被告上揭所辯各節，要屬圖卸刑責之詞，殊無足
    採，事證明確，被告上述犯行，洵堪認定。
四、核被告所為，係犯刑法第 305條之恐嚇危害安全罪。被告就
    以潑灑油漆之方式恐嚇告訴人乙○○之犯行，與姓名年籍不
    詳之成年男子間，具有犯意聯絡及行為分擔，均為共同正犯
    。而被告先後三次恐嚇犯行，時間緊接，手段相似，觸犯構
    成要件相同之罪名，顯係基於概括犯意為之，應依連續犯規
    定論以一連續以加害生命、身體之事恐嚇危害安全罪，並加
    重其刑。原審以被告上述犯行事證明確，予以論罪科刑，固
    非無見，惟查被告係基於恐嚇告訴人乙○○之犯意而前往告
    訴人乙○○之住處潑掃油漆，此公訴人亦認被告此部分涉犯
    恐嚇罪嫌而提起公訴，原審認被告就此係犯毀損罪，其論斷
    實有不當，又被告以簡訊恐嚇告訴人乙○○，除因而危害告
    訴人乙○○之生命外，亦有因而危害告訴人乙○○身體之安
    全，原審認僅危害告訴人乙○○生命之安全，同有未洽；是
    被告上訴意旨否認犯行，固無理由，惟原判決既有可議，自
    應由本院予以撤銷改判，爰審酌被告之素行，犯罪之動機、
    目的、手段，原與告訴人乙○○係屬男女朋友，竟僅因車禍
    賠償金分配問題，即多次恫嚇告訴人乙○○之生命、身體安
    全，致使告訴人乙○○心生畏懼，心靈遭受傷害及犯罪後之
    態度等一切情狀，量處有期徒刑 6月，並諭知易科罰金之折
    算標準。至扣案裝油漆之水桶一個，雖係供犯罪所用之物，
    惟被告否認為其所有，而扣案之香煙包裝袋ㄧ個、香煙ㄧ支
    及被告所有之拖鞋一雙等物，並非供本件犯罪所用之物，自
    均不予宣告沒收。
五、公訴意旨另略以：被告丙○○基於毀損、恐嚇之概括犯意，
    於93年 1月24日以手機傳送「我會記得你這樣對我，我會好
    好處理這樣對我的人，該死」等語至告訴人乙○○手機內，
    使告訴人乙○○因而心生畏懼，被告又於93年1月22日、2月
    2日、2月10日凌晨前往告訴人乙○○桃園縣中壢市○○街 4
    巷15號住處，見告訴人乙○○姐姐之男友甲○○所有之車牌
    號碼 6Ｕ─7568號自用小客車停放該處，其即將該車玻璃予
    以砸毀，另其又於93年2月13日晚間7時許、2月18日下午1時
    許、 2月23日凌晨，同樣至前開告訴人乙○○住處毀損其住
    處大門玻璃以及乙○○之母丁○○所有之車牌號碼Ｖ8─903
    9 號自用小客車玻璃，並朝其住處潑灑油漆，以此法恐嚇告
    訴人乙○○及其親友，致生損害於告訴人乙○○、甲○○、
    丁○○，且使其等均因而心生畏懼，致生危害於安全，因認
    被告連續涉犯刑法第305條之恐嚇危害安全罪及第354條之毀
    損器物罪云云。
六、按犯罪事實應依證據認定之，無證據不得認定犯罪事實，刑
    事訴訟法第154條第2項定有明文。而所謂認定犯罪事實之證
    據，係指足以認定被告確有犯罪行為之積極證據而言，該項
    證據自須適合於被告犯罪事實之認定，始得採為斷罪資料，
    如未能發現相當證據，或證據不足以證明，自不能以推測或
    擬制之方法，以為裁判之基礎（參照最高法院29年上字第31
    05號、40年臺上字第86號及30年上字第816號判例）。
七、查公訴人雖以告訴人乙○○、甲○○、丁○○之指訴，並有
    被告所傳之簡訊內容照片、車損照片、住處遭毀損及潑灑油
    漆照片等在卷而認被告涉有此部分恐嚇及毀損犯行，惟此被
    告堅詞否認此部分犯行，並辯稱：這些事情均與伊無關等語
    。經查，公訴人雖指訴被告於93年 1月24日曾傳送「我會記
    得你這樣對我，我會好好處理這樣對我的人，該死」等語至
    告訴人乙○○手機內，惟經原審法院審理時當庭勘驗告訴人
    乙○○之行動電話，並無發現被告有於93年 1月24日傳送上
    開內容之簡訊至告訴人乙○○之行動電話中之情事，且告訴
    人乙○○於本院準備程序時亦供稱伊記不清楚湯國峰有無於
    93年 1月24日傳簡訊給伊等語，是公訴人就此部分容有誤會
    ；又公訴意旨所指訴被告於93年1月22日、2月2日、2月10日
    、2 月13日前往告訴人乙○○住處前潑灑油漆並破壞告訴人
    甲○○、丁○○之自小客車部分，雖據告訴人乙○○、甲○○、丁○○分別於警詢、偵查中及原審法院審理中指述，並
    提出車損照片、住處鐵門照片資為佐證，惟此部分除據告訴
    人乙○○等人指述外，並查無何其他積極證據足資認定係被
    告所為，尚難僅憑告訴人乙○○等人之指述而無其他佐證證
    明確與事實相符即遽為不利被告之認定；至93年2月18日、2
    月23日告訴人乙○○住處大門遭潑灑油漆部分，雖據告訴人
    乙○○另提出監視器錄影帶，惟經原審法院當庭勘驗結果為
    ：「第一段時間為93年2月18日下午1點25分，地點為告訴人
    乙○○家門口，26分50秒時有兩名年約二十餘歲之不明人士
    身材中等略瘦，均戴安全帽騎乘紅色機車經過告訴人家門口
    ，前座騎士穿著白色上衣戴銀色安全帽，後座乘客穿著袖子
    為黑色的紅色上衣戴灰色安全帽，後座人士以右手持不明物
    體朝告訴人家門口潑灑油漆。第二段時間為93年 2月23日凌
    晨 1時11分59秒，地點為告訴人乙○○家門口，有兩名均未
    戴安全帽不明人士騎乘機車經過，後座人士下車以右手持不
    明物體朝告訴人家中丟擲兩次後迅速逃逸，後座人士為年輕
    男士，身材中等略瘦。」（見原審卷第 119頁），均無法看
    清楚朝告訴人乙○○住處騎乘機車及潑灑油漆之行為人面容
    或特徵，實難以確定行為人，至告訴人乙○○雖於原審法院
    中指稱：93年2月18日機車後座之人很像丙○○，93年2月23
    日的行為人則均非丙○○，而是丙○○的朋友等語（見原審
    卷第 119頁），惟並查無何積極證據證明確係被告所為，尚
    難僅憑被告與告訴人乙○○間有所嫌隙即遽以推測此些犯行
    均為被告所為，依上所述，公訴人指訴被告所涉之上開犯行
    ，並無充分之積極證據可資認定係被告所為，被告所辯並無
    此部分恐嚇及毀損犯行，應堪採信，惟公訴人認此部分與上
    揭起訴被告並論罪科刑部分具有連續犯之裁判上ㄧ罪關係，
    本院自不另為無罪之諭知，附此敘明。
據上論斷，應依刑事訴訟法第369條第1項前段、第364條、第299
條第1項前段，刑法第28條、第56條、第305條第1項、第41條第1
項，罰金罰鍰提高標準條例第1條前段、第2條，判決如主文。
本案經檢察官吳慧蘭到庭執行職務。
中　　華　　民　　國　　94　　年　　10　　月　　7 　　日
　　　　　　　　　臺灣高等法院刑事第八庭
                                審判長法　官　吳　敦
　　　　　　　　　　　　　　　　　　  法　官  沈宜生
　　　　　　　　　　　　　　　　　　  法　官  張傳栗
以上正本證明與原本無異。
不得上訴。
　　　　　　　　　　　　　　　　　　　書記官　秦慧榮
中　　華　　民　　國　　94　　年　　10　　月　　11　　日
附錄：本案論罪科刑法條全文
中華民國刑法第305條
以加害生命、身體、自由、名譽、財產之事，恐嚇他人致生危害
於安全者，處二年以下有期徒刑、拘役或三百元以下罰金。
